# 资产评估增值需要确认递延所得税负债吗？陈版

提问人：海棠 2009 时间：2011-02-01 22:54:24
资产评估增值需要确认递延所得税负债吗？ 本人理解,一般情况下资产评估增值是不能调账的，就产生不了时间性差异。特殊情况下（如非同一控制下的企业合并中取得子公司的100%股权）资产评估增值可以调账，得根据企业选择的是应税合并还是免税合并来确定是否确认递延所得税资产还是负债。是这样吗?

回答人：chenyiwei
因为企业所得税是法人税，以法人作为基本的纳税主体，因此是否确认递延所得税负债，并不是单纯根据税法上的“应税合并”或“免税合并”的概念来理解的。根据财税[2009]59号文中的一般性税务处理和特殊性税务处理概念来判断是否确认递延所得税，仅限于吸收合并或新设合并的场合。在控股合并情况下，被购买方各项可辨认资产、负债的计税基础通常不会发生改变，所以通常都需要确认评估增值的递延所得税。被购买方如果在非同一控制下企业合并中一次性被购买 100 ％股权的，会计上可以按评估值调账，但税法上通常不会认可计税基础发生改变，所以在被购买方自身进行账务调整时，应确认递延所得税的影响。

回答人：chenyiwei
回复 板凳 lwll 的帖子如果是国有企业改制评估增值调帐，则应当考虑未来期间内评估增值部分计提的折旧、摊销等能否在税前扣除。一般情况下，除了某些特大型国企整体上市中可以享受到的特殊专案优惠以外，其他情况下未来期间内评估增值部分计提的折旧、摊销等不能在税前扣除，由此会导致资产的计税基础小于账面价值而形成应纳税暂时性差异，应当确认递延所得税负债，相应减少可用于折股的经评估净资产价值。

回答人：chenyiwei
回复 地板 lwll 的帖子也可以这样理解。

回答人：chenyiwei
回复 8 楼 海棠 2009 的帖子根据所得税的“既不重复征收，也不遗漏征收”的基本原则，如果改制后企业净资产的评估增值已经由其股东计入应纳税所得额计缴企业所得税，则改制后的企业也可以按照评估增值后的价值计提折旧和摊销并在税前扣除，此时不会产生递延所得税。但目前多数情况下，被改制企业的股东不会将评估增值计入其自己的应纳税所得额，由此导致被改制企业各项资产、负债的计税基础也就相应地不发生变化，这时就会产生暂时性差异。 另外，在目前的税务实务中，为了体现对一些大型、特大型国有企业改制上市的支持，财政部和国家税务总局往往对于这些企业有一项特殊的优惠政策（需经财政部、国家税务总局个案审批），即对于股份制改制过程中发生的资产评估增值，经国资、财政等主管部门确认并计入国家资本金（注意不能是国有法人资本金或者其他形式的国有资本金）的，其按规定应缴纳的企业所得税不予征收；同时股份有限公司可以按照评估后的资产价值计提折旧或摊销，并在企业所得税税前扣除。

回答人：chenyiwei
会计处理，应按《企业会计准则解释》第 1 、 2 号的相关规定处理。请查阅《企业会计准则讲解》的相关表述和楼上的讨论，也可以在本版面先搜索一下。 税务处理，没有发布专门的规定，但这方面的原理和老税法基本一致。

回答人：chenyiwei
回复 12 楼 lzqyybb 的帖子严格来说应当分别就每一项资产、负债的帐面价值和计税基础的差异确认递延所得税资产和递延所得税负债，但列报时可以按抵销后的净额列报。

回答人：chenyiwei
回复 14 楼 lzqyybb 的帖子在一些情况下，改制前后企业的财务报表是要延续编制的（例如在IPO申报财务报表中），这时的评估增值的入账就不是初始计量而是后续计量了。后续计量不适用该豁免规定。

回答人：chenyiwei
回复 16 楼 海棠 2009 的帖子确实，企业改制在多数情况下，单户表上是没有年初数的。此时在单户表层面，可以理解为资产、负债的初始计量，适用该豁免规定。 但是，在某些特殊场合下，改制前后企业的财务报表是要延续编制的，以满足业绩连续计算的要求（所以我上面的回帖是提到了“在一些情况下”），在这种情况下按评估值进行账务调整就变成了对资产、负债的后续计量而不是初始计量，此时就需要就这部分评估增减值计提递延所得税负债或递延所得税资产，相应调整就评估增减值调整的资本公积。

回答人：chenyiwei
回复 kundie 的帖子
要看该企业取得高新认定是发生在购买日（也就是调帐日）之前还是之后。
如果高新认定是在购买日之前取得的，则购买日调帐时确认递延所得税负债的税率应直接使用 15 ％。 如果高新认定是在购买日之后取得的，则相应转销部分递延所得税负债，计入取得高新认定当期的递延所得税费用（借：递延所得税负债，贷：所得税费用——递延所得税费用）。

提问人：wen.2221 时间：2012-03-17 19:42:21
请问陈版，非同一控制控股合并，A控股合并B，购买日为 12 月 31 日，支付对价 4 亿，占比55%，B的账面价值为5.5亿，评估值为7.5亿（均为固定资产评估增值），购买日的合并报表确认递延所得税负债吗？所得税税率是用A的，还是用B的？A、B适用不同的所得税税率。

回答人：chenyiwei
购买日应就B的各项可辨认净资产的公允价值和计税基础之间的差额确认递延所得税负债。确认递延所得税负债时应使用被购买方的适用税率。

提问人：wen.2221 时间：2012-03-19 19:36:30
回复 wenwen.2221 的帖子
谢谢陈版。。不过就此案来说，中介最终选择不确认，因为不确认之前是营业外收入（7.5 0.55-4=0.125 亿元，确认了就变成正商誉（ 7.5-2 0.25）*0.55-4=-0.15，。可以不确认吗？

回答人：chenyiwei
不确认是不恰当的，尤其不应以确认或者不确认递延所得税负债作为调节利润的手段。

提问人：我的论坛 时间：2013-07-11 22:50:16
上面一个网友说过，在合并层面确认一个递延所得税资产、负债，而这个资产、负债是虚拟的，因为合并层面不涉及当期所得税问题，即不会缴纳所得税，却要去确认一块负债。现行准则对合并层面的递延所得税费用的确认问题，我个人认为值得商榷。 不管是递延所得税资产还是递延所得税负债，在合并层面均不要确认的好。 我也是这样认为，还请您解惑！如何理解在合并层面这样的问题？

回答人：chenyiwei
此问题早已讨论过多次。递延所得税是会计概念，不是税法概念，因此合并报表层面仍需确认，而不论该会计主体本身是否为纳税主体，请搜索一下之前的讨论。

提问人：sunyulu 时间：2015-01-18 14:07:33
陈老师，如果被收购方长期亏损，我们无法判断被收购单位的未来盈利能力（即无法判断能否产生足够的应纳税所得额），还需要确认递延所得税负债吗？

回答人：chenyiwei
递延所得税负债总是要确认的，与未来期间是否预期有足够多的应纳税所得额无关。但如果预计转回应纳税暂时性差异的年度将不会有实际纳税义务的，则可以同时确认等额的递延所得税资产。

提问人：呼叫帮助 时间：2015-02-02 19:25:33
根据《企业会计准则解释 2 号》应以评估值进行账面资产负债的确认。评估增值部分25%确认递延所得税负债，75%确认资本公积；
借：资产-评估增值 贷：递延所得税负债 资本公积 但是： 1 、长期股权投资均是对子公司的投资其评估增值，也需要确认递延所得税负债吗？ 2 、递延所得税资产、递延所得税负债账面价值与评估价值也有差异，这部分也应该确认递延所得税吗？

回答人：chenyiwei
1 、长期股权投资应根据在可预见的未来有无处置计划来确定是否确认递延所得税。 2 、原有递延所得税资产／负债与评估值不一致的，直接调整，不会在此基础上再确认新的递延所得税资产和负债。

提问人：呼叫帮助 时间：2015-02-03 09:36:03
我认为因评估增值产生的税收差异与所得税准则中讲解还不是完全一样，毕竟其账面价值已经改变了，在这里是否还同样需要考虑长期股权投资应根据在可预见的未来有无处置计划来确定是否确认评估增值产生的递延所得税负债？

回答人：chenyiwei
我理解还是需要的，即优先执行所得税准则第十二条和第十四条的规定。

提问人：sunyulu 时间：2015-05-29 15:06:58
陈老师，这种情况下列示的时候是否应该以净额列示？

回答人：chenyiwei
符合《讲解 2010 》P285～ 286 所列的净额列报条件的，应按抵销后净额列报递延所得税资产或递延所得税负债，同时附注中披露各具体明细和抵销过程。

提问人：于呈 时间：2015-07-03 09:51:00
非同一控制企业收购，发生评估增值，合并报表需要确认递延所得税负债情况，是按照收购方的税率还是被收购单位税率确认

回答人：chenyiwei
按被收购方在暂时性差异转回时的预计适用税率计量。

提问人：我爱新视野 时间：2016-01-31 22:49:48
最近年报审计遇到这样一个问题，不知如何处理 企业改制，固定资产评估增加 500 万元、存货评估减少 100 万元，应付账款和其他应付款评估减值 400 万元（账面值为 500 万元，评估确认为 100 万元），请问，对于改制的企业，是否应以评估净值来确认递延所得税负债还是对其增减项分别确认递延所得税资产和递延所得税负债？

回答人：chenyiwei
就确认和计量而言，应就每一项暂时性差异分别确认资产和负债；在列报时，如符合《讲解 2010 》第十九章提到的递延所得税资产、负债按净额抵销列报的条件，也可以按净额抵销列报。

提问人：我爱新视野 时间：2016-02-01 21:52:20
企业改制，固定资产评估增加 500 万元、存货评估减少 100 万元，我认为应当确认递延所得税负债和负债，但是对于应付账款评估减值 400 万元（账面值为 500 万元，评估确认为 100 万元）是否需要确认递延所得税负债？我认为应当确认但是我们的项目经理认为不应当确认，理由是应付账款确认递延所得税后不存在转回，所以不确认。我认为账面价值与计税基础存在差异，所以需要确认。如何理解还望指导！

回答人：chenyiwei
首先要确认为何会存在该差异？是否表明会计处理有差错？如有差错则应更正。还是应当首先明确其成因。

提问人：我爱新视野 时间：2016-02-02 11:20:19
我看了下审计报告，应付账款总额为 500 万元，可是评估报告确认的应付账款总额为 100 万元，具体原因企业说评估主要是根据超过 2年以上的基本确认为 0 元所致。对于这种情况是否需要递延所得税负债？项目经理理解，既然是改制，改制后的公司的净资产说是评估的净资产，所以应付账款减少按规定就应当在当期计提所得税费用，所以就不存在时间性差异的所得税费用，所以对其就不应当确认递延所得税负债。

回答人：chenyiwei
如果这部分无需支付的负债按税法规定应立即纳税，而不是在以后年度才计入应纳税所得额的，则应确认应交所得税（当期所得税负债），而不是递延所得税负债。

提问人：我爱新视野 时间：2016-02-03 21:17:04
应付账款总额为 500 万元，可是评估报告确认的应付账款总额为 100 万元，具体原因企业说评估主要是根据超过 2 年以上的基本确认为0 元所致。对于这种情况是否需要递延所得税负债？ 项目经理理解，既然是改制，改制后的公司的净资产说是评估的净资产，所以应付账款减少按规定就应当在当期计提所得税费用，所以就不存在时间性差异的所得税费用，所以对其就不应当确认递延所得税负债。
您的点评为： 如果这部分无需支付的负债按税法规定应立即纳税，而不是在以后年度才计入应纳税所得额的，则应确认应交所得税（当期所得税负债），而不是递延所得税负债。 但是我的理解是，改制时企业和中介机构当时没有对转销处理的应付账款 400 万元计提所得税，按财税[1997]77号应当对增值部分计提递延所得税，所以在新准则下，我认为对于当期没有计提的税款应当确认递延所得税负债，企业交纳时，再转销递延所得税负债，即： 借：递延所得税负债 贷：应交税金，不从所得税费用科目中转销？ 我认为若按老师您的点评，公司的净资产存在多计即所得税没有从改制企业净资产中扣减，不知我的理解是否合适，陈老师？

回答人：chenyiwei
财税[1997]77号属于原内资税法下文件，现在国有企业改制应执行财税[2015]65号等相关规定。建议咨询税务专业人士以明确其税务处理，再来考虑其会计处理问题。

提问人：我爱新视野 时间：2016-02-04 22:35:25
老师，我提到这个企业不符合财税[2015]65号的规定， 我想再请教下，对于当时没有纳税调整处理，现在我所审计将应付账款减少的 400 万元确认递延所得税负债，然后到期需要交纳时，我们认为再从递延所得税负债转到应交税金，这样处理是否合适？ 若不合适，不确认则我认为净资产又明显多计不正确。 对于这样的问题，陈老师您认这如何处理最合适？

回答人：chenyiwei
如果确定当前无需缴纳，须在未来缴纳的，则应就未来的纳税义务确认递延所得税负债。到纳税义务发生时间后转入应交所得税。

提问人：我爱新视野 时间：2016-02-05 17:33:33
如果确定当前无需缴纳，须在未来缴纳的，则应就未来的纳税义务确认递延所得税负债。到纳税义务发生时间后转入应交所得税。
我的想法与您的回复是相同的,可是我为什么一直请教您的问题也在这，即：我理解，若确认了递延所得税负债，按所得税准则，则未来转回时则需要从所得税费用中列支。 可我现在的做法，到转回时则转到应交税金。这符合所得税准则吗？还需要请教您的指点！

回答人：chenyiwei
将来暂时性差异转回时，其影响应计入所得税费用——递延所得税费用。如果直接从递延税款转入应交税费，则虽然不影响报表列报，但会影响所得税费用的披露。

提问人：我爱新视野 时间：2016-02-06 15:02:20
陈版对于这样的问题如何处理最合规？

回答人：chenyiwei
放到现在，可以看看能否适用财税[2015]65号文的规定。

提问人：cslycjj 时间：2016-03-18 20:29:24
陈版，想请教下：评估增值确认的递延所得税负债，在评估增值的后续计量中，摊销递延所得税负债是应该计入资本公积还是计入所得税费用，请指导。有相应的制度或者准则规定吗？谢谢！

回答人：chenyiwei
贷记“所得税费用——递延所得税费用”。这是与计入成本、费用的与评估增值相对应的折旧、摊销相对应的，且后续的折旧、摊销计提不是权益性交易，所以应计入损益。

提问人：zhongyan0708 时间：2016-07-25 18:47:43
陈老师，根据您的回答，我疑惑了？ 若是评估增值的后续计量，摊销递延所得税负债计入所得税费用，那么评估增值产生的资本公积就永远留在账上了？ 我这里的案例，正好是合并层面，取得子公司时，在合并日，子公司评估增值产生的资本公积，所以合并抵消时，在合并层面子公司评估增值产生的资本公积与长投是最后全部抵消的。 但若是单体上确认了这块资本公积，但后续计量摊销有计入所得税费用，那岂不是资本公积就在单体上就一致存在了？ 另外，若是单体上确认了这块资本公积时，是否要单独补缴所得税费用？然后在摊销时，才能抵扣所得税费用对吧？ 非常感谢您的回复！

回答人：chenyiwei
一般理解这块资本公积在被投资方个别报表层面上将是永久存续的，但也有观点认为可以参考IFRS下对“重估值模式计量的固定资产或无形资产”处置时的处理，将重估值盈余直接转入未分配利润（不通过利润表）。

提问人：zhongyan0708 时间：2016-07-26 10:56:21
非常感谢陈老师的答复，我确认一下我的这个观点： 按照您的说法处理，单体上由于评估增值确认了无形资产和资本公积，递延所得税负债，那么在确认无形资产和资本公积。但在后续计量时，对这块评估增值的无形资产摊销时，产生的递延所得税负债的转回，按您的说法是要冲减当期所得税费用-递延所得税费用，而不是资本公积。 另外一种做法，就是您回复提到的，对这块评估增值的无形资产，参照IFRS下对“重估值模式计量的固定资产或无形资产”处置时的处理，将重估值盈余直接转入未分配利润，而不计入资本公积。那这种情况下的后续计量呢？如何处理？ P.S. 刚刚论坛里面搜索了，但不知道在哪里能看IFRS对“重估值模式计量的固定资产或无形资产”处置时的处理，请指点，谢谢！

回答人：chenyiwei
你说的前一段是常规折旧计提的处理；后一段是在IFRS下“重估值模型”中对资产处置时的处理。

提问人：zhongyan0708 时间：2016-07-27 11:06:47
不好意思，陈老师，想追加确认一下，您说的常规折旧计提的处理方法，也包含了评估增值确认计入资本公积，同时确认递延所得税负债和资本公积，折旧、摊销等后续计量就是按照这种常规方法计入当期所得税费用-递延所得税费用对吗？ 谢谢！

回答人：chenyiwei
是。

提问人：萝拉 时间：2017-02-19 21:26:43
陈老师，请问该DTL的转回年限与评估增值的无形资产摊销年限（例如 5 年）一致吗？还是必须按照税法规定的无形资产最低摊销年限 10 年去做，然后每年在合并层面上调整当期所得税费用和递延所得税费用？求陈版解答，谢谢！

回答人：chenyiwei
最终暂时性差异消除要到该无形资产的税法上摊销年限结束之后，所以按 10 年转回，这里就同时包含了初始成本和后续摊销年限两项差异的影响。

提问人：萝拉 时间：2017-02-20 19:59:35
谢谢陈版的专业解答。 还有个问题，我们在确认无形资产相关的DTL时，是应该以无形资产的摊销额乘以未来适用的税率，还是以评估出来的DTL（经过折现）来确认呢？ 例如评估出来的无形资产公允价值是 6000 万，按照 10 年摊销，税率25%，评估出的DTL560万，那么在合并层面上我们应确认的DTL是 1500 万（6000*25%）还是 560 万呢？ 以上问题，还请陈版帮忙解答，感谢！

回答人：chenyiwei
DTL在会计上确认时是不折现的，准则对此有明确规定。

提问人：yiersansi1234 时间：2017-05-12 17:47:00
陈版，那这样应税合并和免税合并就没有区别了吧，应税会不会造成重复征税？

回答人：chenyiwei
这只是会计处理问题，与税务处理无关。递延所得税是单纯的会计处理问题。

提问人：liugangqd 时间：2017-05-16 23:51:27
陈版，如 14 楼所说，"如果企业发生的某项交易或事项不属于企业合并，并且交易发生时既不影响会计利润也不影响应纳税所得额，且该项交易中产生的资产、负债的初始确认金额与其计税基础不同",某投资性主体非同一控制下收购一个房地产公司，房地产公司在收购日按评估价对账面出租的商业房产进行了调整，此种情况是否适用上述表述呢？若不适用，从该投资性主体持有该房地产公司目的来看，最终是通过转让股权实现收益，而并不会去变卖房产，所以在可预计的年度该房地产公司不会产生房产增值部分的纳税义务，此种情况是否也可以不确认递延所得税负债呢？

回答人：chenyiwei
这种项目公司属于“单一资产实体”，取得其控制权属于资产收购而不是企业合并。在初始确认时合并报表层面不确认递延所得税。参考《瑞华研究 2010 ～ 2016 汇编》之问题2-3-7。